【裁判字號】    96,訴,1737
【裁判日期】    970130
【裁判案由】    商標註冊
【裁判全文】
臺北高等行政法院判決
                                     96年度訴字第01737號
                              .
原      告  憶傑科技股份有限公司
代  表  人  甲○○
訴訟代理人  乙○○
被      告  經濟部智慧財產局
代  表  人  王美花（局長）住同上
訴訟代理人  丙○○
上列當事人間因商標註冊事件，原告不服經濟部中華民國96年3
月23日經訴字第09606064170號訴願決定，提起行政訴訟，本院
判決如下：
    主  文
訴願決定及原處分均撤銷。
被告對於原告94年11月28日申請「WinPXE」商標註冊事件，應依
本判決之法律見解另為處分。
原告其餘之訴駁回。
訴訟費用由被告負擔二分之一，餘由原告負擔。
    事  實
一、事實概要：
    原告前於民國（下同）94年11月28日以「WinPXE」商標（下
    稱系爭商標，如附圖1 所示），指定使用於商標法施行細則
    第13條所定商品及服務分類表第42類之「電腦軟體設計，電
    腦硬體設備設計，電腦軟體系統整合設計、安裝及諮詢服務
    」，向被告申請註冊，同時聲明圖樣中之「Win 」不得單獨
    主張專用權。案經被告審查，認系爭商標圖樣中之「Win 」
    有「視窗」之意，為說明性文字，是原告聲明該部分不得單
    獨主張專用權，符合商標法第19條之規定，惟系爭商標與他
    人商標是否構成近似，仍應以其整體圖樣為準；而系爭商標
    相較於葳勝國際股份有限公司註冊第142128號「WINPEX」商
    標及註冊第142187號「WINPEX及圖」商標（下稱據以核駁商
    標，如附圖2 所示），應屬構成近似之商標，且系爭商標與
    該兩件商標所指定使用之服務，均為提供各種執行指令之規
    劃、訂定，使電子計算機進行大規模運算或其他工作之服務
    ，衡酌兩商標在圖樣近似及服務類似之程度等因素，消費者
    於購買時施以普通之注意，有產生混淆誤認之虞，乃以95年
    11 月22 日商標核駁第296684號審定書為核駁之處分。原告
    不服，提起訴願，經遭駁回，遂提起行政訴訟。
二、兩造聲明：
  (一)原告聲明：
    1.訴願決定、原處分均撤銷。
    2.被告應作成核准系爭商標註冊之處分。
    3.訴訟費用由被告負擔。
  (二)被告聲明：
    1.駁回原告之訴。
    2.訴訟費用由原告負擔。
三、兩造之爭點：系爭商標指定使用於商標法施行細則第13條所
    定商品及服務分類表第42類之商品，是否該當商標法第23條
    第1項第13款之規定，而應不准註冊？
  (一)原告主張之理由：
    1.Win為贏、勝利的意思，被告將其拆開，解釋為Window「
      視窗」顯屬牽強。又已核准註冊第142128、142187號「Wi
      nPEX」商標專用權人為89年5 月15日以前設立於臺北市士
      林區之葳勝國際電腦股份有限公司（以下簡稱葳勝公司）
      。經向經濟部商業司網站查詢，上述公司已不存在，而由
      另外一家於92年2 月10日設址於臺北市文山區名稱完全相
      同之公司立案登記，但並非上述二商標之專用權人。原告
      提起訴願時已於96年2 月15日向被告提起撤銷上述二註冊
      商標之廢止申請，但經濟部卻以「無暫緩處理之必要」，
      不惜有矛盾之虞，而貿然決定。嗣被告以廢止案不能二件
      商標並陳要求分開處理，原告遂於96年4 月30日，再另行
      提出廢止申請案。
    2.被告對原告提出之二件廢止申請案竟要求原告需提出欲被
      廢止商標之使用情形，就商標權人營業所實地調查，市場
      ／同業間查訪專業證據說明，被告係應作為而不作為。原
      告乃提出葳勝公司已廢止，設有營業之證據。又被告據以
      核駁之商標既已廢止，則原核駁之審定應予撤銷。
    3.葳勝公司因已撤銷公司登記，已從經濟部公司登記網站中
      刪除。
  (二)被告主張之理由：
    1.按「商標包含說明性或不具識別性之文字、圖形、記號、
      顏色或立體形狀，若刪除該部分則失其商標之完整性，而
      經申請人聲明該部分不在專用之列者，得以該商標申請註
      冊」，為商標法第19條所明定。故其適用係指商標圖樣整
      體具識別性，而其圖樣中包含說明性或不具識別性之文字
      或圖形者，為避免因該部分致不准註冊，或註冊後就該部
      分單獨主張權利而產生爭議，得經申請人聲明該部分不與
      商標圖樣分離單獨請求專用（被告公告之「聲明不專用」
      審查要點二參照）。本件系爭商標圖樣中之文字「WinPXE
      」，其中「Win 」有「Windows 」即「視窗」之意涵（參
      卷附第24頁AF Acronymy 網站字母縮略語搜尋資料），為
      說明性文字，經原告聲明不專用，應有前條規定之適用，
      惟商標圖樣構成近似與否，仍應以其整體圖樣為準。
    2.商標「相同或近似於他人同一或類似商品或服務之註冊商
      標或申請在先之商標，有致相關消費者混淆誤認之虞者」
      ，不得註冊，為商標法第23條第1項第13款所明定。所謂
      有致消費者混淆誤認之虞，係指商標給予消費者的印象，
      可能致使消費者混淆而誤認商品／服務之來源，包括誤認
      來自不同來源的商品／服務以為來自同一來源，或者誤認
      二商標之使用人間存在關係企業、授權關係、加盟關係或
      其他類似關係。而判斷是否有混淆誤認之虞，被告公告之
      「混淆誤認之虞」審查基準（被告網站；下稱審查基準）
      ，列有各項相關參考因素。其中商標近似及商品／服務類
      似二項要素，依前揭法條規定為必須具備之要件。其他參
      酌要素則視個案中是否存在而為斟酌。
    3.商標近似係指二商標予人之整體印象有其相近之處，若其
      標示在相同或類似的商品／服務上時，以具有普通知識經
      驗之消費者，於購買時施以普通之注意，可能會有所混淆
      而誤認二商品／服務來自同一來源或誤認不同來源之間有
      所關聯（審查基準5.2.1 參照）。經核商標近似之判斷得
      就二商標外觀、觀念及讀音為觀察，本件系爭商標圖樣上
      之「WinPXE」，與據以核駁商標之文字相較，皆有以相同
      之「W 、I 、N 、P 、X 、E 」字母組成，且前四個字母
      排序亦相同，僅末二字母為「XE」與「EX」之排列順序互
      置及「Win 」與「WIN 」有大小寫不同之些微差異，在外
      觀、觀念、讀音上高度近似，以具有普通知識經驗之消費
      者，於購買時施以普通之注意，可能會有所混淆而誤認二
      服務來自同一來源或雖不相同但有關聯之來源，應屬構成
      近似之商標。
    4.服務類似係指二個不同的服務，在滿足消費者的需求上以
      及服務提供者或其他因素上具有共同或關聯之處，如果標
      上相同或近似的商標，依一般社會通念及市場交易情形，
      易使一般接受服務者誤認其為來自相同或雖不相同但有關
      聯之來源，則此二個服務間即存在類似的關係（審查基準
      5.3.1 參照）。系爭商標指定使用之「電腦軟體設計，電
      腦硬體設備設計，電腦軟體系統整合設計、安裝及諮詢服
      務」與據以核駁註冊第142128、142187號商標所指定之「
      電腦軟體系統及程式之製作、設計、維護、測試、分析及
      諮詢顧問、電腦計算、電腦資料處理、電腦租賃」服務相
      較，二者所表彰者均係為使電子計算機進行大規模運算或
      其他工作，而提供各種執行指令規劃、訂定之服務，其性
      質、內容、提供者等因素上具有共同或關聯之處，如標示
      相同或近似的商標，依一般社會通念及市場交易情形，易
      使一般服務消費者誤認其為來自相同或雖不相同但有關聯
      之來源，則所指定使用之服務間應屬存在相當程度之類似
      關係。
    5.綜合判斷商標在圖樣近似及服務類似之程度等因素，系爭
      商標與所引據以核駁之二件商標其高度之近似程度及指定
      服務間高度之類似，以具有普通知識經驗之消費者，於購
      買時施以普通之注意，可能會有所混淆而誤認二服務來自
      同一來源或雖不相同但有關聯之來源，應足以致相關消費
      者混淆誤認之虞，自有首揭法條規定之適用。至原告聲明
      「Win 」不專用又強調其意涵應為「勝利」之部分，並不
      影響系爭商標構成近似與否之判斷。而稱據以核駁商標專
      用權人已解散，業經另案提出商標廢止之申請乙節，核商
      標權未經廢止確定前，仍屬有效存在，自有拘束系爭商標
      不得註冊之效力，併與陳明。
    理  由
一、本件起訴後被告代表人變更為王美花，業據新任代表人具狀
    聲明承受訴訟，核無不合，應予准許。
二、按商標「相同或近似於他人同一或類似商品或服務之註冊商
    標或申請在先之商標，有致相關消費者混淆誤認之虞者」不
    得註冊，固為商標法第23條第1 項第13款本文所規定。惟商
    標核准註冊以前，尚屬準備註冊之程序，必自註冊之日始取
    得商標專用權。申請註冊之商標，在註冊程序未終結前，法
    律或事實有所變更時，主管機關應依變更後之法律或事實處
    理（改制前行政法院57年判字第95號判例及同院75年10月份
    庭長評事聯席會議決議參照）。
三、經查，本件「WinPXE」商標與據以核駁註冊第142128號「WI
    NPEX」商標及註冊第142187號「WINPEX及圖」商標相較，其
    圖樣上之外文，前者為「WinPXE」、後者為「WINPEX」，二
    者之字母完全相同，且前四個字母排序亦相同，僅末二個字
    母為「XE」及「EX」之排列差異，其整體異時異地隔離觀察
    ，應屬構成近似之商標。且本件商標係指定使用於「電腦軟
    體設計，電腦硬體設備設計，電腦軟體系統整合設計、安裝
    及諮詢服務」；據以核駁之兩商標係指定使用於「電腦軟體
    系統及程式之製作、設計、維護、測試、分析及諮詢顧問、
    電腦計算、電腦資料處理、電腦租賃」服務，二者所表彰者
    均係為使電子計算機進行大規模運算或其他工作，而提供各
    種執行指令之規劃、訂定之服務，其性質、內容及提供者均
    具有共同或關聯性，應屬同一或類似服務。惟據以核駁商標
    因三年未使用，被告已依商標法第57條第1 項第2 款之規定
    ，分別將其廢止註冊，並於96年6 月29日、96年12月23日確
    定，為兩造所不爭執，且有原告提出之被告96年8 月10日(9
    6)智商0900字第09680383960 、96年11月8 日(96)智商0810
    字第09680517590 號商標廢止處分書影本二份及被告提出之
    商標權資料二份可稽，故據以核駁商標業經廢止確定堪予認
    定。
四、從而，據以核駁商標既於3 年內未使用而經廢止確定，足證
    據以核駁商標並未於市面流通，而不生系爭商標與據以核駁
    商標並存，有致消費者混淆誤認之虞之情事，故情事已然變
    更，原處分及訴願決定以據以核駁商標為核駁系爭商標申請
    註冊之依據，已失其正當性，原告訴請撤銷原處分及訴願決
    定，即無不合，應由本院將原處分及訴願決定均撤銷，以期
    適法。又系爭商標有無其他應不准註冊事由？事證未臻明確
    ，有待被告機關另行依本院之法律見解另為適法之處分，本
    院無從逕予判斷，原告訴之聲明第二項請求本院逕判命被告
    對系爭商標作成准予註冊之處分，尚未達全部有理由之程度
    ，自不應准許，而應予駁回。
據上論結，本件原告之訴為一部有理由，一部無理由，爰依行政
訴訟法第200 條第4 款、第104 條，民事訴訟法第79條，判決如
主文。
中    華    民    國    97     年     1     月   30   日
                    臺北高等行政法院第四庭
                              審判長法  官 陳國成
                                    法  官 李玉卿
                                    法  官 陳忠行
上為正本係照原本作成。
如不服本判決，應於送達後20日內，向本院提出上訴狀並表明上
訴理由，如於本判決宣示後送達前提起上訴者，應於判決送達後
20日內補提上訴理由書（須按他造人數附繕本）。
中    華    民    國    97     年     1     月   30   日
                                    書記官  陳又慈


司法院資訊處製作；財團法人民間司法改革基金會備份。
